臺灣桃園地方法院民事判決　九十一年度家訴字第三○號
　　原　　　告　　乙○○
　　被　　　告　　甲○○
右當事人間請求確認婚姻關係存在事件，本院判決如左：
    主    文
確認原告與被告間之婚姻關係存在。
訴訟費用由被告負擔。
    事    實
甲、原告方面：
  一、聲明：求為判決如主文所示。
  二、陳述：原告與被告於民國（下同）七十七年五月二十九日，假八德國中大禮堂
      席開一百桌舉行結婚典禮，已有公開之儀式且有二人以上之證人在場觀禮，兩
      造婚姻關係業已成立，雖兩造於婚後因故遲延迄未向戶政機關辦理結婚登記，
      惟依民法第九百八十二條規定，兩造間婚姻關係已符合法定要件而具婚姻效力
      ，茲因被告近年來悖違夫妻貞操義務，另尋新歡，經原告依法提妨害家庭告訴
      ，刻於台灣桃園地方法院檢察署偵辦中，然被告於該案件偵查中矢口否認兩造
      間事實上已存在近二十年之婚姻關係，以圖卸其民、刑事責任，及婚姻上應盡
      之義務，則兩造婚姻關係是否存在即有不明，而有確認之必要，為此提起本件
      訴訟。
  三、證據：提出戶籍謄本一件、喜帖一張、兩造著禮服訂婚與迎娶等照片三幀、婚
      宴錄影帶一卷為證，並聲請訊問證人即原告之生父游垂榮、被告之父邱垂忠。
乙、被告方面：
  一、聲明：求為判決駁回原告之訴。
  二、陳述：對於兩造於七十七年間確有於八德國中舉行結婚儀式、有宴客等情不爭
      執，惟以原告在婚前即有前夫、孩子，結婚後又與前夫糾纏不清，伊覺得受原
      告欺騙，且兩造迄今未辦理結婚登記，原告並曾簽署離婚協議書，故兩造間婚
      姻應屬無效等語置辯。
    理　　由
一、按確認法律關係之訴，非原告有即受確認判決之法律上利益者，不得提起之；確
    認證書真偽或為法律關係基礎事實存否之訴，亦同。前項確認法律關係基礎事實
    存否之訴，以原告不能提起他訴訟者為限。民事訴訟法第二百四十七條第一項、
    第二項分別定有明文。本件原告與被告結婚迄今仍未辦理結婚之戶籍登記，且被
    告否認結婚之效力，因兩造間婚姻關係存否不明確，致原告在私法上之地位有受
    侵害之危險，得以確認婚姻關係存在判決除去之，原告實有提起本件確認之訴之
    法律上利益，合先敘明。
二、查原告主張兩造於七十七年五月二十九日結婚，在八德國中大禮堂宴客近一百桌
    ，已有公開之儀式且有二人以上之證人在場觀禮等事實，業據原告提出喜帖一張
    、兩造著禮服訂婚與迎娶等照片三幀、婚宴錄影帶一卷為證，經本院當庭勘驗錄
    影帶內容，可見兩造在禮堂行禮，原告生父游垂榮、被告之父邱垂忠在場，衣著
    上別有紅色名牌，原告穿著白紗、被告穿著灰色西裝，席開近百桌，典禮中並有
    歌舞秀，兩造行禮之後，原告換上粉紅色禮服，與被告同向賓客敬酒等節，依錄
    影帶內容，兩造確係舉行結婚典禮無訛，另證人游垂榮、邱垂忠亦到庭證述，兩
    造在七十七年五月間確曾有宴客等語，且為被告所不爭執，是原告主張兩造業已
    結婚之事實，堪信為真實。
三、被告雖辯稱：原告在婚前即有前夫、孩子，結婚後又與前夫糾纏不清，伊覺得受
    原告欺騙，兩造間婚姻無效云云，然按，婚姻無效之事由，民法第九百八十八條
    定有明文，本件兩造間婚姻既已有公開儀式及兩個以上證人，再依原告提出兩造
    戶籍謄本，又無違反親屬血緣限制情形，且原告戶籍登記從無結婚、離婚記載，
    自亦無重婚之婚姻無效情事，被告抗辯兩造婚姻無效，即無足採；次按因被詐欺
    或被脅迫而結婚者，被詐欺或被脅迫之人固得於發現詐欺或脅迫終止後六個月內
    向法院請求撤銷之，民法第九百九十七條可資參照，但查，證人即原告生父游垂
    榮到庭證稱：被告說要娶他的女兒，他有跟被告說他女兒年紀比較大、有兩個孩
    子，被告說沒有關係等語，被告並自承結婚之前原告家人有告訴伊原告有小孩，
    那時並不在乎原告有小孩等語，則就原告於婚前已有小孩一事，被告早已知悉，
    仍與原告舉行結婚儀式，原告當無詐欺被告情事，至原告婚後與婚前結識男友是
    否有糾纏不清，乃原告是否違反夫妻互負之貞操義務，被告得否因此訴請離婚之
    問題，尚與兩造婚姻關係存在與否無涉，被告此部分抗辯亦無足採。
四、被告復辯稱：兩造曾簽署離婚協議書云云，惟按兩願離婚，應以書面為之，有二
    人以上證人之簽名，並應向戶政機關為離婚之登記，民法第一千零五十條定有明
    文，若未依此方式為之，依民法第七十三條之規定應屬無效。查被告以前詞抗辯
    ，既未提出離婚協議書為證，次依原告提出戶籍謄本記載，兩造並未向戶政事務
    所為離婚之登記，依前揭規定，兩造間即令曾協議離婚，仍因不具備法定要件而
    無效。被告此部分辯解，即屬無據。
五、按民法第九百八十二條之規定，結婚，應有公開儀式及二人以上之證人。查本件
    兩造已於七十七年五月二十九日在八德國中舉行結婚之公開儀式，且有諸多證人
    ，已如前述，又本件婚姻查無婚姻無效或得撤銷之事由，兩造亦未辦理離婚登記
    ，從而，原告訴請確認兩造間之婚姻關係存在，為有理由，應予准許。
六、結論：本件原告之訴，為有理由，並依民事訴訟法第七十八條，判決如主文。
中　　　華　　　民　　　國　　九十一　　年　　　八　　　月　　　九　　　日
                                      臺灣桃園地方法院民事第二庭
~B法　　　官　管靜怡
右為正本係照原本作成
如對本判決上訴應於判決送達後廿日向本院提出上訴狀
中　　　華　　　民　　　國　　九十一　　年　　　八　　　月　　十二　　　日
~B法院書記官　趙芳媞
